【裁判字號】    97,消債更,545
【裁判日期】    971121
【裁判案由】    更生
【裁判全文】
臺灣桃園地方法院民事裁定           97年度消債更字第545號
聲  請  人
即  債務人  甲○○
上列當事人因消費者債務清理事件聲請更生，本院裁定如下：
    主  文
聲請駁回。
聲請費用由聲請人負擔。
    理  由
一、按債務人對於金融機構因消費借貸、自用住宅借款、信用卡
    或現金卡契約而負債務，在聲請更生或清算前，應提出債權
    人清冊，以書面向最大債權金融機構請求協商債務清償方案
    並表明共同協商之意旨，消費者債務清理條例（下稱本條例
    ）第151 條第1 項定有明文。又聲請更生或清算不合程式或
    不備其他要件者，法院應以裁定駁回之，但其情形可以補正
    者，法院應定期間先命補正。
二、本件聲請意旨略以：聲請人即債務人有不能清償債務情事，
    無擔保或無優先權之債務總額未逾新台幣1,200 萬元，復未
    經法院裁定開始清算程序或宣告破產，於本條例施行後，曾
    以書面向最大債權金融機構南山人壽保險股份有限公司（下
    稱南山人壽）及中國信託商業銀行股份有限公司（下稱中國
    信託銀行）請求共同協商債務清償方案，而其等已分別收受
    聲請文件，然迄今已逾30日仍未開始協商，爰請求准予更生
    云云。
三、經查，消費者債務清理條例第151 條第1 項所定之前置協商
    程序，於立法說明已揭示：於本條例施行後，可期待債權金
    融機構有較大之讓步，如能協商成立，對雙方當事人均屬有
    利，為促使債務人與債權人雙方自主協商債務清償方案，有
    效分配司法資源，節省當事人之勞費，允宜給予再次債務協
    商之機會，爰設本條。本件聲請人主張積欠南山人壽、中國
    信託銀行等金融機構款項，曾於民國97年5 月16日及同年月
    23 日 以書面向最大債權金融機構南山人壽及中國信託銀行
    表達共同協商債務清償方案之意願等情，固已提出存證信函
    、歐東洋律師函暨郵件收件回執等件為證。經查，聲請人最
    大債權銀行為中國信託銀行（依消費者債務清理條例第151
    條第1 項，聲請人於南山人壽所負之債務為保證債務，不在
    前置協商範圍內），有財團法人金融聯合徵信中心當事人綜
    合信用報告－債務清理條例前置協商專用債權人清冊及南山
    人壽於97年9 月9 日民事陳報狀附卷可稽，是聲請人應向其
    最大債權銀行中國信託銀行聲請協商，惟聲請人之最大債權
    銀行中國信託銀行於接獲聲請人所提共同協商之申請函後，
    因聲請文件有所欠缺，分別於97年5 月27日、同年月28 日
    、同年6 月9 日電話通知聲請人補齊前置協商申請書、身分
    證正反面影本、財產及收支狀況說明書、債權人清冊、近2
    年綜合所得資料清單及最近1 個月核發財產資料、近3 個月
    薪資證明、勞工保險投保資料表及明細資料，均未獲聲請人
    回應，目前尚未進入前置協商實質審查階段等情，有中國信
    託銀行民事陳報狀附卷可憑。中國信託銀行既已針對聲請人
    之協商申請，發出通知要求補正，足顯見其同意與聲請人債
    務協商之意願，而聲請人並非無從提出上開文件，卻怠於補
    齊該文件予中國信託銀行，難認聲請人有聲請協商之真意。
    因此，本件聲請人以債權人於申請協商後逾30日「不開始協
    商」為由向本院聲請更生，即與本條例第153 條所規定之要
    件並不相符。從而，聲請人未經前置協商不成立，即提起本
    件更生之聲請，核與本條例第151 條第1 項要件不符，且其
    欠缺又屬無從補正，爰依本條例第8 條前段，駁回其更生之
    聲請。
四、爰裁定如主文。
中    華    民    國    97    年    11    月    21    日
                  民事第二庭    法  官  王耀興
如不服本裁定應於送達後10日內向本院提出抗告狀，並繳納抗告
費新臺幣1,000元。
中    華    民    國    97    年    11    月    21    日
以上係按照原本作成。
                                書記官  李宛儒


司法院資訊處製作；財團法人民間司法改革基金會備份。
